臺灣高等法院民事裁定
111年度抗字第1462號
抗  告  人  王靜慧  
相  對  人  陽信商業銀行股份有限公司

法定代理人  陳勝宏  
上列當事人間第三人異議之訴事件，抗告人對於中華民國111年9
月20日臺灣臺北地方法院111年度訴字第4486號所為裁定關於核
定訴訟標的價額部分提起抗告，本院裁定如下：
    主  文
原裁定關於核定訴訟標的價額部分廢棄。
本件訴訟標的價額核定為新臺幣參佰陸拾伍萬參仟壹佰元。
    理  由
一、按第三人異議之訴之訴訟標的為該第三人之異議權，法院核
    定此訴訟標的之價額，應以該第三人本於此項異議權，請求
    排除強制執行所可能獲得之利益為準。占有使用執行標的物
    與取得執行標的物所有權二者所得受之利益不同，核定訴訟
    標的之價額自亦有異。如該第三人提起第三人異議之訴，主
    張其就執行標的物有合法、有效之租賃關係存在，其訴之目
    的係為繼續占有使用執行標的物，而非對於執行標的物取得
    所有權，是其本於異議權，請求排除上開執行程序所有之利
    益，即為其權利存續期間繼續占有使用執行標的物所得受之
    客觀利益，應以可能獲得相當於租金之利益作為計算訴訟標
    的價額之基準，不得逕以執行標的物之客觀交易價值予以核
    定。又該第三人請求排除強制執行所可能獲得之利益若低於
    執行名義所載債權額時，其就訴訟標的所有之利益，僅為執
    行標的物不受強制執行而已，並非免除清償債務之責任，故
    第三人異議之訴之訴訟標的價額，應比較該第三人行使異議
    權所得受之客觀利益範圍及執行名義所載債權額，以價值較
    低者為核定之基礎。
二、抗告人於原法院起訴主張伊與訴外人王淑芬間就王淑芬所有
    之門牌號碼臺北市○○區○○街00號及86號地下樓等房屋（下合
    稱系爭房屋）訂有租賃契約。而相對人係持原法院109年度
    司促字第17711號支付命令為執行名義，聲請對於王淑芬之
    財產為強制執行，經原法院民事執行處（下稱執行法院）以
    110年度司執字第6119號清償債務強制執行事件受理在案（
    下稱系爭執行事件）。嗣執行法院誤認系爭房屋乃王淑芬自
    行使用，竟於拍賣公告上記載「拍定後點交」等語，惟伊既
    因租賃之法律關係而合法使用系爭房屋，即有排除前開點交
    強制執行程序之權利，爰依強制執行法第15條前段規定提起
    第三人異議之訴。原法院以相對人於系爭執行事件所聲請執
    行之債權本金數額即新臺幣（下同）224,293,607元核定訴
    訟標的價額，並限期命抗告人補繳第一審裁判費1,849,110
    元。
三、抗告人不服原裁定關於核定訴訟標的價額部分提起抗告，抗
    告意旨略以：伊因提起本件訴訟可獲得之利益為使用系爭房
    屋之對價，並非系爭房屋之市場交易價值；退步言之，本件
    訴訟標的價額係屬不能核定，應依民事訴訟法第77條之12規
    定，以不得上訴第三審最高利益額數加10分之1即165萬元作
    為核定基準，不應以相對人聲請執行之債權金額核定訴訟標
    的價額；原裁定所核定之訴訟標的價額殊有不當，爰提起抗
    告，求為廢棄原裁定等語。
四、經查，抗告人於本案訴訟係主張其與系爭執行事件之債務人
    王淑芬間就系爭房屋業已簽立定期租賃契約，基於租賃關係
    仍得繼續占有使用系爭房屋，爰提起第三人異議之訴等語。
    本件訴之利益自應以抗告人本於第三人異議權，請求排除系
    爭執行事件之強制執行所有之利益，即抗告人主張執行法院
    不應點交系爭房屋予拍定人，其可獲得對系爭房屋繼續占有
    使用之利益為準。參酌抗告人所提出之房屋租賃契約書，其
    中記載系爭房屋之每月租金為19,800元，租賃期間自民國10
    7年1月31日至127年1月30日止（見原法院卷第73頁），是自
    抗告人提起本案訴訟之111年9月16日（見原法院卷第7頁）
    起至租賃期間屆滿之127年1月30日止，尚餘184個月又15天
    ，其權利存續期間因使用系爭房屋所可能獲得相當於租金之
    利益即為3,653,100元（計算式：19,800元/月×184月＋19,80
    0元/月×15/30月），並無不能核定情事，是抗告人主張應依
    民事訴訟法第77條之12核定本件訴訟標的價額為165萬元云
    云，即無可採。且此利益低於相對人聲請執行之債權本金即
    224,293,607元（見本院卷第22頁），揆諸上開說明，本件
    訴訟標的價額自應取其低者而核定為3,653,100元。
五、綜上所陳，原裁定未及審酌抗告人主張其對執行標的物有租
    賃關係，因行使異議權可獲得之訴訟利益為於權利存續期間
    內繼續占有使用系爭房屋所可能獲得相當於租金之利益，且
    應比較抗告人行使異議權所得受之客觀利益範圍及執行名義
    所載債權額，以價值較低者為訴訟標的價額核定之基礎等情
    ，逕本於相對人聲請執行之債權本金數額而核定本件訴訟標
    的價額為224,293,607元，於法即有未合。抗告意旨指摘原
    裁定此部分不當，求予廢棄，為有理由，爰由本院將原裁定
    此部分予以廢棄，更為裁定如主文第2項所示。而原裁定關
    於核定訴訟標的價額部分既經廢棄，則所命抗告人繳納裁判
    費部分即失所附麗，應俟訴訟標的價額核定確定後，由原法
    院另為適當之處理，併此敘明。　　
六、據上論結，本件抗告為有理由，爰裁定如主文。　　
中　　華　　民　　國　　111 　年　　11　　月　　18　　日
                  民事第十四庭
                        審判長法  官  周群翔
                              法  官  陳雯珊
                              法  官  周珮琦
正本係照原本作成。
本裁定除以適用法規顯有錯誤為理由外，不得再抗告。如提起再
抗告，應於收受送達後10日內委任律師為代理人向本院提出再抗
告狀。並繳納再抗告費新臺幣１千元。
中　　華　　民　　國　　111 　年　　11　　月　　18　　日
                              書記官  強梅芳